臺灣高等法院民事判決　九十一年度上更(八)字第五九號
　　上　訴　人　乙○○
　　　　　　　　戊○○
　　　　　　　　甲○○
　　　　　　　　丙○○
　　　　　　　　丁○○
　　被　上訴人　亞洲證券股份有限公司
　　法定代理人　洪榮光
　　複　代理人　沈慶德
右當事人間請求履行契約等事件，上訴人對於中華民國七十七年二月二十九日臺灣臺
北地方法院七十六年度訴字第六○四二號第一審判決提起上訴，經最高法院第八次發
回更審，本院判決如左：
    主    文
上訴駁回。
第二審及發回前第三審訴訟費用由上訴人負擔。
    事實及理由
一、本件上訴人等主張：上訴人等分別於民國七十五、七十六年間，透過被上訴人公
    司職員陳南生（已於七十七年二月十日死亡），委託被上訴人買進如附表一所示
    之股票並繳清股款後，被上訴人非但未依民法第五百四十一條第一項規定，將系
    爭股票交付上訴人，反將之交付陳南生，致遭陳南生盜賣殆盡。上訴人等自得依
    民法第五百四十一條第一項之規定，主張委任關係之債務不履行損害賠償請求權
    ，亦得依民法第一百八十四條及第一百八十八條之規定，主張侵權行為之損害賠
    償請求權，請求被上訴人交付股票，爰提起本訴，求為命被上訴人應給付上訴人
    等各如附表  (一)所示之股票，如不能給付時，應就各股票按給付前一日依台灣
    證券交易所股份有限公司收盤賣出價格折算新台幣給付之判決 (前開請求，原審
    為上訴人等敗訴判決後，上訴人等提起上訴，撤回依委任關係之債務不履行損害
    賠償請求權所為之主張，而僅依侵權行為之損害賠償請求權為請求，故上訴人依
    委任關係之債務不履行損害賠償請求權所為之主張已受敗訴判決確定；又上訴人
    乙○○原起訴請求被上訴人應給付裕隆公司股票十萬股、華新麗華公司股票二萬
    股，於本院前審減縮聲明，請求被上訴人應給付裕隆公司股票八萬八千五百十七
    股及華新麗華公司股票一萬四千四百六十八股，該減縮部分之聲明，亦已確定)
    。並於本院上訴聲明：、原判決關於駁回上訴人乙○○請求給付裕隆公司股票
    八萬八千五百十七股、華新麗華公司股票一萬四千四百六十八股，及不能給付時
    ，應就各股票按給付前一日依台灣證券交易所股份有限公司收盤賣出價格折算新
    台幣給付部分，暨駁回其餘上訴人全部請求部分均廢棄。、右廢棄部分，被上
    訴人應給付上訴人各如附表二所示之股票；如不能給付時，應就各股票按給付前
    一日依台灣證券交易所股份有限公司收盤賣出價格折算新台幣給付之。、上訴
    人等願分別供擔保請准宣告假執行。
二、被上訴人則以：本件系爭股票係陳南生利用上訴人等之帳戶，冒用上訴人等之名
    義購入後自行賣出，並非上訴人等委託陳南生或被上訴人買進，且上訴人等實際
    上並未支付系爭股票之價款，上訴人等自無損害可言。又被上訴人僅於七十五年
    九月至十二月間僱用陳南生為試用人員，並未任之對外招攬客戶代客買賣或代收
    款項交割股票業務，本件案發前上訴人等應為陳南生或陳永照之人頭帳戶，蓋上
    訴人等不僅從未親自委託被上訴人買賣股票，亦從未與被上訴人交割款券，反係
    由陳南生長期利用上訴人等之帳戶進行股票買賣，而上訴人等對被上訴人按月寄
    發之對帳單均未見異議，是縱認上訴人等與陳南生間確有委託操作之協議，該協
    議未經被上訴人同意，亦與被上訴人無涉等語，資為抗辯。並於本院答辯聲明：
    、駁回上訴人之上訴。、如受不利判決，願供擔保，請准免為假執行。
三、查上訴人主張系爭股票係陳南生以上訴人等名義之帳戶買進，並由陳南生預先填
    具上訴人等名義之委託書，在被上訴人公司買進股票後，再將之全部賣出等情，
    業據證人陳南生於原審證述明確（見原審卷第六九頁反面至七一頁），且為被上
    訴人所不爭執，並有委託書、融資及現股買進報告書、融資及現股交割憑單在卷
    可稽（置本院上更四字卷證物袋），堪信上訴人等此部分之主張為真正，惟被上
    訴人否認其於七十五年九月至十二月間僱用陳南生對外招攬客戶代客買賣股票或
    代收股款辦理交割業務，並以前開情詞置辯。經查：
(一)、並無證據足資證明系爭股票係上訴人等交付款項委託陳南生以其等之名義所買
      進，則陳南生再以上訴人等之名義將之賣出，上訴人等並未受有損害：
１、查上訴人等在七十六年九月二日之起訴狀，並未敘述其等如何支付系爭股票之價
    款，被上訴人自原審起即質疑上訴人並未實際支付系爭股票之價款，上訴人等先
    於原審七十六年十月八日補充理由狀稱，如未支付系爭股票之價款，則被上訴人
    公司之電腦及上訴人等客戶明細表即對帳單，當無系爭股票買進之資料，請求命
    被上訴人提出相關文件供查核，即可知上訴人等確有委託被上訴人買進系爭股票
    並付價款云云（見原審卷第二一頁正反面）；又於七十六年十月二十九日所提起
    訴補充理由續狀稱，由被上訴人出具之「股票買進報告書」影本九紙註明收訖價
    金，即可證明上訴人等已交付系爭股票之價款云云（見原審卷第五○頁反面），
    迄未正面表明其等係以何種方式支付系爭股票之價款。嗣上訴人甲○○於七十六
    年十一月十九日在原審陳稱，伊之三筆系爭股票，係由銀行領出現金，並到陳南
    生之辦公室交付陳南生云云（見原審卷第六八頁反面、六九頁），陳南生於同日
    在原審先證稱，上訴人等係以現金或支票支付買進系爭股票之價款，後又稱上訴
    人等均係將價款匯至伊之帳戶或伊父陳永照之帳戶，再由伊以支票支付云云（見
    原審卷第七○、七一頁）；其後上訴人等所提七十七年二月二十三日辯護意旨狀
    仍僅稱，依被上訴人之準備書狀，足認被上訴人自認上訴人等確有繳交系爭股票
    價金之事實云云，仍未說明其等如何交付系爭股票之價款（見原審卷第一一七頁
    反面）。至上訴審後，上訴人等仍僅於七十七年六月十四日以書狀陳稱被上訴人
    對上訴人等曾交付系爭股票價金之事實並不否認云云（見重上字卷第五四頁反面
    ），七十七年十一月二十九日書狀亦稱被上訴人訴訟代理人於七十七年五月三十
    一日庭訊時自認買賣系爭股票之價款已付清云云（見重上字卷第二一五頁反面）
    ，亦未正面表明其是如何支付價款。雖上訴人乙○○於本院更三審陳稱：「我買
    股票時，有時付現金，有時開丁○○的票支付。」、上訴人丁○○亦同時陳稱：
    「我買賣股票的情形與乙○○差不多。」各等語（見上更三字卷第十九頁正反面
    ）；惟上訴人等仍至八十年七月三十一日本院更三審時始以上訴理由狀並當庭陳
    稱，上訴人買進系爭股票之價款係交付陳南生，然其等仍未說明如何交付（見上
    更三字卷第六七頁、六八頁反面）。迄被上訴人於八十四年六月十五日在本院更
    五審以書狀抗辯系爭股票係陳南生冒用上訴人等之帳戶買進，上訴人等並未實際
    支付價金（見上更五字卷第一一三頁），並經被上訴人多次要求提出支付價金之
    證據，上訴人等始遲至八十五年一月二十二日在本院更五審陳稱其等均無法尋獲
    匯款之資料云云（見上更五字卷第一五三頁）；嗣上訴人等在本院更六審又於八
    十六年四月三日上訴理由狀陳稱上訴人等係依陳南生之指示將價款匯入陳南生所
    指定之帳戶云云（見上更六字卷第四三頁）；惟於本院更七審時，則又以書狀並
    當庭主張引用陳南生所稱，伊等係以現金或支票交付，而以陳南生或其父陳永照
    之支票支付系爭股票之價款（見上更七字卷一第三三九、三四二頁），並陳稱給
    付多少資金，無法舉證云云（見上更七字卷一第四一頁）。前後陳述矛盾，難謂
    上訴人等支付價款指定陳南生買進系爭股票。
２、又上訴人等若已將款項交付陳南生，用以委託被上訴人買進系爭股票，則遇被上
    訴人於七十六年十月十三日第一次準備書狀質疑上訴人等未支付系爭股票價款時
    （見原審卷第三六頁反面），甚至七十六年十一月十九日陳南生於原審證稱上訴
    人等係將購買股票之價款交付予伊後，上訴人等理應立即陳明其等確係將價款交
    付陳南生。蓋上訴人等自原審起即委任律師為其訴訟代理人，且上訴人等既於起
    訴狀中即指稱係陳南生引介其等委託被上訴人買賣股票，並請求通知陳南生到庭
    作證（見原審卷第八頁反面），則上訴人等倘將購買股票之價款交付陳南生，其
    等應能立即說明該等事實，始符常理，何以上訴人等未於起訴狀即表明購買系爭
    股票之付款流程？遇被上訴人質疑時，亦未及時澄清？甚至經陳南生於原審作證
    後猶未直接表明？卻僅以依被上訴人之書狀，足認被上訴人自認上訴人等已交付
    價款、被上訴人對上訴人等曾交付價款之事實並不否認、被上訴人訴訟代理人已
    當庭自認價款已付清等語搪塞，迄八十年七月三十一日本院更三審時，始陳明其
    等將購買系爭股票之價款交付陳南生云云，是否確已交付買進系爭股票之價款，
    自是啟人疑竇。又關於上訴人等如何將購買股票之價款交付陳南生乙節，陳南生
    於原審先證稱上訴人等係以現金或支票支付，後又稱上訴人均係將價款匯至伊個
    人或伊父陳永照之帳戶，再由伊以支票支付云云，其前後證詞已有予盾；且上訴
    人等除甲○○、乙○○、丁○○曾先後供稱係以現金或支票支付外，遲至本院更
    六審始於八十六年四月三日具狀陳稱伊等係依陳南生之指示將價款匯入陳南生指
    定之帳戶，惟於本院更七審時，卻另主張依陳南生所證，伊等係以現金或支票支
    付云云。經被上訴人不斷質疑，上訴人等卻始終無法明確提出其等支付系爭股票
    價款之方式，委實不足以證明其等交付款項指定陳南生購買系爭股票。
３、次查上訴人等之帳戶買入附表所示系爭股票之價格及手續費總額達九百餘萬元，
    即使細分十四筆，每筆最多為三百餘萬元，最少亦有二十餘萬元，均非尋常小錢
    ，上訴人有五人，每人使用金錢之習慣均不相同，豈會每一人之每一筆交易均無
    任何支付憑證？況上訴人等所稱係以現金或支票交付陳南生，抑或將價款直接匯
    入陳南生指定之帳戶，再由陳南生以支票支付等情，倘係屬實，則其等豈會無任
    何支票或匯款之紀錄？是上訴人等陳稱伊等並無任何支付系爭股票價款之憑證云
    云，顯然悖於經驗法則而不足採。且陳南生就其盜賣股票事向檢察機關自首時，
    僅係陳稱上訴人等委託其「操作股票」，並未指明系爭股票係伊委託被上訴人為
    上訴人等所買進，更未指稱上訴人等業已交付系爭股票之價款，有該自首狀影本
    在卷可稽（見本院上更三卷第七二至七四頁）。是以陳南生於原審證稱上訴人等
    係用現金或支票將購買股票之價款交付伊，伊再以伊或伊父陳永照名義支票支付
    股票交割款項云云，縱然屬實，亦不足以證明上訴人等交付陳南生之款項即係用
    以委託被上訴人買進系爭股票。雖被上訴人訴訟代理人於七十七年五月三十一日
    在本院上訴審陳稱「上訴人等委託被上訴人購買如原判決附表所示股票，已經將
    買股票的錢交給被上訴人，而且也付給我們費用了」等語（見重上卷第三六頁）
    。惟被上訴人訴訟代理人之上開陳述，乃係針對以上訴人名義之帳戶買進系爭股
    票已付清帳款之說明，並非自認「上訴人等已以自有資金委託陳南生買進系爭股
    票之價款已付清」之意，且被上訴人已於七十七年十一月十一日具狀否認上訴人
    委託被上訴人買進系爭股票（見重上卷第二○六頁反面），並於本院更七審時具
    狀更正（見上更七字卷一第五十九頁反面），是被上訴人訴訟代理人之上開陳述
    ，不足為上訴人等已交付款項指定陳南生買進系爭股票之佐證。
４、上訴人丙○○於七十六年七月二十三日在調查局偵查陳南生刑事案件時陳稱：「
    我向亞洲證券股份有限公司調閱我本人（丙○○）有價證券買賣對帳單七十六年
    四至六月份，由六月份買賣對帳單內，我發現我於六月二日買進裕隆四萬股，六
    月五日買進環泥股票一萬股，六月三日買進太平洋建設股票一萬股，而六月五日
    之太平洋建設股票三萬股及六月五日環泥股票一萬股，是陳南生冒用我的戶頭買
    進的。陳南生並在我買進裕隆股票四萬股之交割憑單及交付清單上偽造我本人簽
    名，冒領股票．．．另外張夢麒亦陸續被冒用戶頭進出股票．．．陳南生冒用客
    戶戶頭提前交割，以買空賣空的方式，賺取超額之手續費及利息．．．陳南生並
    表示他也是被害人，亞洲證券公司在股市行情看漲時，提供資金讓他坐大，以買
    空賣空的方式，盜用客戶戶頭，買進賣出大量股票．．．」等語（見更七卷一第
    八四四至八六頁），雖僅承認六月五日買進之太平洋建設股票三萬股及六月五日
    買進之環泥股票一萬股，係陳南生冒用伊之帳戶買進而已，惟上訴人丙○○已陳
    明陳南生確有自行出資冒用上訴人之帳戶買賣股票情事。且上訴人丙○○既於調
    閱七十六年四至六月份買賣對帳單後之七十六年十一月十七日曾至裕隆汽車公司
    辦理股票一萬股之過戶手續，有股數異動查詢表在卷可資佐證（見上更七字卷一
    第一三三頁），則上訴人丙○○倘如其所稱般之於六月二日委託陳南生向被上訴
    人買進裕隆股票四萬股、六月三日委託陳南生向被上訴人買進太平洋建設股票一
    萬股，何以至裕隆公司辦理該一萬股之股票過戶手續時，未就六月二日委託陳南
    生向被上訴人買進之系爭四萬股裕隆股票一併辦理過戶手續，亦未見上訴人丙○
    ○向太平洋建設公司辦理六月三日委託陳南生向被上訴人買進之系爭一萬股太平
    洋建設股票？殊與常情有違。是以若謂系爭四萬股之裕隆股票及一萬股之太平洋
    建設股票係上訴人丙○○交付款項指定陳南生所買進，其孰能信？
５、卷附之陳南生自首狀，並未提及為戊○○買進股票損害事（見上更五字卷第二十
    五頁反面），雖上訴人戊○○陳稱應係一時遺漏云云，然上訴人戊○○既係與上
    訴人乙○○、甲○○、丙○○、丁○○等在同一時期委託陳南生向被上訴人買進
    股票，倘陳南生盜賣其股票，則陳南生自首盜賣上訴人乙○○、甲○○、丙○○
    、丁○○等股票事宜時，豈會獨漏戊○○？且上訴人戊○○名義之帳戶，於七十
    六年一月七日係買進台泥股票一萬股、裕隆股票二萬股，並以一紙華銀支票同時
    辦理交割手續（見上更七字卷一第三一三頁之交割憑單），惟上訴人僅就同一筆
    交易之裕隆股票二萬股有所爭執，並未就同筆交易中之台泥股票提出請求；又同
    年一月十三日買進士電股票四萬股（見上更七字卷一第三一八頁之交割憑單）、
    同年一月二十日買進裕隆股票五萬股（見上更七字卷一第三一八頁之交割憑單）
    ，惟上訴人戊○○僅就同筆交易中之士電股票一萬股及裕隆股票二萬股有所爭執
    ，並未就同筆交易中之其餘股票提出請求。雖上訴人戊○○陳稱因陳南生已交付
    部分股票，故僅就未交付之系爭股票為請求云云，惟此非僅與常情有違，且未據
    上訴人戊○○舉證證明。況上訴人戊○○對於陳南生於七十六年一月二十日以其
    名義之帳戶買進裕隆五萬股乙節，並不爭執，且自承自陳南生處取得該次交易之
    部分股票，則其在該日前之一月七日 (二萬股)、九日 (二萬股)、十四日 (一萬
    股) 買進之裕隆股票既未取得，何以僅收受一月二十日交易之部分裕隆股票後，
    即任令之前於一月七日、九日、十四日買進之系爭股票處於未交付之狀態，而未
    及時向陳南生提出異議？是其所稱股票僅部分交付，故請求未交付之系爭股票云
    云，委無可採。足見上訴人戊○○請求被上訴人交付之系爭股票，並非其交付款
    項指定陳南生所買進。
６、上訴人乙○○名義之帳戶於七十六年五月七日融資買進系爭裕隆一萬股（見上更
    七字卷一第一六一頁之融資買進報告書），嗣於七十六年五月八日融資賣出（見
    上更七字卷一第二五五頁之融資賣出報告書），並與其他裕隆、力霸、大魯閣及
    竹企等股票，一併於七十六年五月九日辦妥交割結算（見上更七字卷一第二五六
    頁之交割憑單），又於七十六年五月十二日融資買進華新麗華股票二萬股（見上
    更七字卷一第一六二頁之融資買進報告書），於七十六年五月十三日與其他華新
    麗華股票一萬股同時融資賣出（見上更七字卷一第二五七頁之融資賣出報告書）
    ，並與同日融資賣出之中紡及裕隆股票（見上更七字卷一第二五八、二五九頁之
    融資賣出報告書），一併於七十六年五月十四日辦妥交割結算（見上更七字卷一
    第二五九頁之交割憑單），何以上訴人乙○○僅對一併完成交割之系爭部分股票
    有所爭執，而對其餘股票則無異見？且上訴人乙○○曾於七十六年五月十六日至
    華新麗華公司領取股利，有該公司函文附卷可按（見上更七字卷第一三○頁），
    倘上訴人乙○○確於七十六年五月七日及同年月十二日委託陳南生向被上訴人分
    別購入裕隆及華新麗華股票，而陳南生迄未交付股票或股票遭陳南生盜賣，豈有
    在受領華新麗華公司分派之股利時，未及時提出異議，或儘速向裕隆公司查詢，
    卻遲至七十六年八月底，始以聽說陳南生出事為由起訴？殊與常情有違，益見上
    訴人乙○○請求被上訴人交付之系爭股票，並非其交付款項指定陳南生所買進。
７、上訴人甲○○之帳戶雖先後於七十五年十二月十一日、同年十二月二十四日買進
    裕隆股票四萬股，有委託書及交割憑單在卷可稽（見上更七字卷一第一八五至一
    八八頁）。惟上訴人甲○○於七十五年十二月二十日曾至裕隆汽車公司辦理股票
    六萬股之過戶手續，有裕隆公司函件及股東股數異動查詢表可按（見上更五字卷
    第八一、八二頁）。設上訴人甲○○陳稱七十五年十二月十一日買進之系爭裕隆
    股票二萬股，已包含於過戶之六萬股中屬實，則七十五年十二月二十四日買入之
    系爭裕隆股票二萬股，既在裕隆汽車公司七十六年一月六日決議配發股利之前，
    則該二萬股之股票何以未持之辦理過戶手續？亦未領取股利？是以若謂上訴人甲
    ○○請求被上訴人交付之系爭股票，係其交付款項委託陳南生所買進，實難令人
    置信。
８、上訴人丁○○之帳戶固有於七十六年六月二十九日買進系爭新竹企銀股票一萬股
    之委託書、交割憑單及交付股票清單等在卷可憑（見上更七字卷一第二一二頁以
    下），且為被上訴人所不爭執。惟上訴人丁○○就其帳戶內之系爭股票，係其另
    行交付款項委託陳南生買進乙節，則未舉證證明，是其與陳南生間之委託操作關
    係未終止前，即主張系爭股票係其交付款項指定陳南生買進而遭陳南生盜賣云云
    ，即非可採。
９、揆諸前開說明，陳南生雖以上訴人等之名義買進系爭股票，惟上訴人等並無法舉
    證證明系爭股票係其等交付款項委託陳南生所買進，則陳南生嗣後以上訴人等之
    名義將之賣出，縱係任職被上訴人期間所為，於上訴人等而言，並未受有損害，
    是其等依民法第一百八十八條第一項前段、第二項之規定，主張被上訴人應負僱
    用人之侵權行為連帶賠償責任，即非有據。
(二)、倘依陳南生之自首狀所載，認上訴人等已交付款項委託陳南生操作股票，則上
      訴人等與陳南生依約定方式計算委託操作之損益前，所有陳南生買進之股票均
      非委託操作股票之客戶所獨有：
１、查陳南生於原審雖證稱伊係七十五年九月進入被上訴人公司，七十六年七月七日
    出事始離職，上訴人等係透過伊向被上訴人公司買進股票云云 (見原審卷第七○
    頁反面) 。惟查陳南生曾於七十六年七月十七日具狀向台灣台北地方法院檢察署
    自首，陳稱：「自首人於七十五年開始經營股票買賣生意，一向順利，但自七十
    六年四月間因買賣數量過大，超出自己能力範圍太多，致使向親戚朋友四處告貸
    ，詎至七十六年五月中旬以後股價大幅下跌，致使嚴重虧損，對外借來之款項全
    部虧損完畢，連自己原來之本錢也全部虧光，總計虧損達五千萬元以上，其中還
    包括他人委託操作部分，也全部虧光．．．茲將委託操作部分之債權人及金額列
    表如下：丙○○新台幣（下同）一百九十萬元。甲○○四百七十五萬元。
    乙○○四百八十萬元。丁○○六十萬元。莊國棟二百萬元。陳紹龍一百
    二十萬元。、王贊富一百六十萬元。林久恩七百萬元。林建德六百萬元。
    張朝任六十萬元．．．」等語（見上更五字卷第二十五頁反面及第二十六頁）
    ，核與上訴人丙○○、甲○○、乙○○、丁○○於七十六年七月八日及七十六年
    八月四日在調查局及檢察官偵查陳南生刑事案件時分別指稱伊將金錢交付陳南生
    ，由陳南生操作股票等語相符，有調查筆錄及訊問筆錄可憑 (見本院上五卷第一
    三一至一四七頁) ，堪信上訴人丙○○、甲○○、乙○○、丁○○係委託陳南生
    操作股票，而非如散戶般之個股委託買賣。是上訴人丙○○、甲○○、乙○○、
    丁○○於七十六年九月二日提起本訴，主張其等並未委託陳南生操作股票及上訴
    人丙○○於陳南生刑事案件偵查中改稱委託被上訴人買進股票各等語，即非可取
    。
２、又依陳南生之自首狀記載，陳南生為上訴人丙○○、甲○○、乙○○、丁○○及
    訴外人莊國棟、陳紹龍、王贊富、林久恩、林建德、張朝任等人操作股票之同時
    ，亦自行籌款買賣股票。倘陳南生於原審證稱上訴人等係將其等之款項匯入伊之
    帳戶或伊父陳永照之帳戶，再由伊簽發伊之支票或伊父之支票統籌辦理交割事宜
    等語屬實，則陳南生以委託其操作股票之客戶帳戶買賣股票，即難細分何類股票
    係為自己買進？何類股票係為全體客戶買進？何類股票係為本件之上訴人等所買
    進？換言之，客戶既委託陳南生以其等之帳戶操作股票，自屬概括授權陳南生使
    用其等之帳戶買賣股票，上訴人等既未提出限制使用之約定，則陳南生以客戶之
    帳戶買進或賣出之股票，縱有逾越委託操作之金額，亦非客戶所得置喙。蓋客戶
    與陳南生間應經由約定之方式，始得計算彼此之損益，在委託操作之關係終止前
    ，陳南生以客戶之帳戶買賣股票，乃其被委託操作股票之所必然，自不得因陳南
    生以客戶之帳戶買進股票後，再以客戶之帳戶賣出，即謂之盜賣。揆諸前開說明
    ，陳南生以上訴人等之帳戶買進系爭股票後，再以上訴人等之帳戶賣出，乃其受
    託操作股票之流程，縱有虧損，亦上訴人等與陳南生間應如何計算損益之問題，
    難謂陳南生此舉即係盜賣股票。
３、再者，上訴人等既係委託陳南生操作股票，自與一般散戶就個股委託證券公司買
    賣股票有別。換言之，陳南生既係利用在被上訴人處任職之機會私自接受上訴人
    等及訴外人莊國棟、陳紹龍、王贊富、林久恩、林建德、張朝任等人委託操作股
    票，自非證券公司之業務員應有之營業行為，是其與上訴人等及訴外人莊國棟、
    陳紹龍、王贊富、林久恩、林建德、張朝任等人間之委託操作關係，即非被上訴
    人所得規範、監督。上訴人等及訴外人莊國棟、陳紹龍、王贊富、林久恩、林建
    德、張朝任等人既委託陳南生操作股票，則其等與陳南生間對於股票操作之內容
    、股票交易之報告及損益如何計算、如何分配等關乎雙方權益之重要事項，自是
    另有約定，要不因上訴人等未提出說明，或陳南生於原審作證時未有敘述，即置
    而不論。是以陳南生以上訴人等在被上訴人處所開設之帳戶買進系爭附表二所示
    之股票時，縱係在被上訴人公司任職期間所為，惟其接受上訴人等委託操作股票
    ，究屬個人之行為，有關委託操作股票之權利義務，即存在於陳南生與上訴人等
    間，陳南生以上訴人等之帳戶買進系爭股票，既屬操作股票之手法，自為陳南生
    整體股票交易之一環，在陳南生與上訴人等依約定方式計算委託操作之損益前，
    自不得因系爭股票係以上訴人等之帳戶買進，即謂系爭股票係陳南生為上訴人等
    單獨買進而歸屬上訴人等所有。
４、末查陳南生並無營業員之資格，有關其代客操作之股票係委由被上訴人公司之營
    業員陳淑春買進，再委由被上訴人公司之交割員劉鳳麗辦理交割，已據其於原審
    證述在卷  (見原審卷第七○頁反面)，是陳南生買賣股票尚且無法自為，被上訴
    人豈會允其非法代客操作股票？上訴人等既無法證明被上訴人允許陳南生在其任
    職期間得以接受客戶委託非法操作股票，則依陳南生之自首狀所載，縱認上訴人
    等已交付款項委託陳南生操作股票，則上訴人等與陳南生依約定方式計算委託操
    作之損益前，所有陳南生買進之股票即非委託操作股票之上訴人等所獨有，陳南
    生以上訴人等之名義買賣系爭股票，縱有侵占款項或其他不法情事，而無法返還
    委託操作款項之情事，亦陳南生個人與上訴人等之問題，難令被上訴人負連帶損
    害賠償之責。
四、綜上所述，上訴人等主張被上訴人應依民法第一百八十八條第一項前段、第二項
    規定，負僱用人之侵權行為連帶賠償責任，即非有據。從而，上訴人等請求被上
    訴人應給付如附表二所示之系爭股票，如不能給付，應就各股票按給付前一日台
    灣證券交易公司收盤賣出價格折算新台幣給付之，即非適當，不應准許。原審為
    上訴人等敗訴之判決，並駁回其假執行之聲請，並無不合，上訴論旨仍執前詞指
    摘原判決不當，求予廢棄改判，為無理由。又本件事實已臻明確，兩造其餘攻擊
    、防禦方法經斟酌後，認與判決結果不生影響，無逐一論述之必要，併此敘明。
據上論結，本件上訴為無理由，依民事訴訟法第四百四十九條第一項、第七十八條、
第八十五條第一項前段，判決如主文。
中　　　華　　　民　　　國　　九十一　　　年　　　八　　　月　　十三　　日
                                        民事第十六庭
　　　　　　　　　　　　　　　　　　　　　　審判長法　官　阮　富　枝
　　　　　　　　　　　　　　　　　　　　　　　　　法　官　吳　麗　惠
　　　　　　　　　　　　　　　　　　　　　　　　　法　官　黃　豐　澤
右正本係照原本作成。
如不服本判決，應於收受送達後二十日內向本院提出上訴書狀，其未表明上訴理由者
，應於提出上訴後二十日內向本院補提理由書狀（均須按他造當事人之人數附繕本）
上訴時應提出委任律師或具有律師資格之人之委任狀；委任有律師資格者，另應附具
律師及格證書及釋明委任人與受任人有民事訴訟法第四百六十六條之一第一項但書或
第二項（詳附註）所定關係之釋明文書影本。
中　　　華　　　民　　　國　　九十一　　　年　　　八　　　月　　十四　　日
　　　　　　　　　　　　　　　　　　　　　　　　　書記官  廖　麗　蓮
附註：
民事訴訟法第四百六十六條之一（第一項、第二項）：
對於第二審判決上訴，上訴人應委任律師為訴訟代理人。但上訴人或其法定代理人具
有律師資格者，不在此限。
上訴人之配偶、三親等內之血親、二親等內之姻親，或上訴人為法人、中央或地方機
關時，其所屬專任人員具有律師資格並經法院認為適當者，亦得為第三審訴訟代理人
。
